臺灣基隆地方法院刑事判決　　　　　　　 94年度易字第342號
公　訴　人　臺灣基隆地方法院檢察署檢察官
被　　　告　戊○○
　　　　　　己○○
上列被告因恐嚇案件，經檢察官聲請以簡易判決處刑（94年度偵
字第1807號），本院認為不宜，改依通常程序審判，並判決如下
：
    主  文
戊○○、己○○均無罪。
    理  由
一、公訴即原聲請簡易判決處刑意旨略以：緣被害人丙○○因犯
    酒醉駕車案件經判決有罪確定，急需用錢辦理繳納罰金及民
    事賠償，遂於民國93年12月29日，在基隆港務消防隊西岸分
    隊前，向被告戊○○借款新臺幣（下同）30,000元，戊○○
    則言明自借錢之日起，以10日為1期，每期均應給付本息7,0
    00元，共給付6 期後全數清償，被害人丙○○因急迫而答允
    上開借款利息（涉犯重利罪部分，另經臺灣基隆地方法院檢
    察署檢察官於94年6 月28日，以94年度偵字第1807號為不起
    訴處分）。惟被害人丙○○屆期並未償還本金及給付利息，
    被告戊○○多次催討未成、遂將上情告知胞兄即被告己○○
    ，被告己○○即於94年1 月20日，撥打電話予被害人丙○○
    之妹妹乙○○，告知乙○○有關丙○○借錢未還一事，並要
    其代為還款，並以：如不找丙○○出來，讓他們先找到就要
    丙○○斷手斷腳一語恐嚇乙○○，致其心生畏懼，生危害於
    安全。94年1月25日晚間8時許，被告戊○○、己○○與被害
    人丙○○、乙○○，相約在基隆巿調和街3之3號丙○○叔叔
    甲○○（聲請簡易判決處刑書漏載姓名）經營之小吃店商談
    還款一事，因甲○○要求被告戊○○拿出借據證明始肯代為
    還款，被告己○○竟承前同一恐嚇犯意，與被告戊○○共同
    以：你如果不幫忙處理的話，我就處理掉丙○○一語恐嚇，
    致被害人丙○○、乙○○心生畏懼，生危害於安全，因認被
    告均涉犯刑法第305條之恐嚇危害安全罪嫌云云。
二、按犯罪事實應依證據認定，無證據不得認定犯罪事實；又不
    能證明被告犯罪者，應諭知無罪之判決，刑事訴訟法第154
    條第2項、第301條第1 項分別定有明文。又事實之認定，應
    憑證據，如未能發現相當證據，或證據不足以證明，自不能
    以推測或擬制之方法，為裁判基礎；且認定不利於被告之事
    實須依積極證據，苟積極證據不足為不利於被告事實之認定
    時，即應為有利於被告之認定；另認定犯罪事實所憑之證據
    ，雖不以直接證據為限，間接證據亦包括在內，然而無論直
    接證據或間接證據，其為訴訟上之證明，須於通常一般之人
    均不致有所懷疑，而得確信其為真實之程度者，始得據為有
    罪之認定，倘其證明尚未達到此一程度，而有合理之懷疑存
    在，無從使事實審法院得為有罪之確信時，即應由法院為諭
    知被告無罪之判決（最高法院40年臺上字第86號、30年上字
    第816號、76年臺上字第4986號判例意旨參照）。
三、聲請簡易判決處刑意旨認被告均涉犯刑法第305 條之恐嚇罪
    ，係以被害人丙○○、乙○○於偵查中之指訴，為其主要論
    據。訊據被告二人均堅決否認有何恐嚇丙○○、乙○○之犯
    行，被告戊○○辯稱：其並未於94年1 月20日打電話給乙○○，94年1 月25日當天似曾有打電話給乙○○，但通話內容
    是乙○○提議晚間在甲○○開設位於基隆市○○街「吸引力
    卡拉OK」店內談還錢之事，當時並沒有表示要將丙○○斷手
    斷腳，94年1 月25日當晚也沒有表示要將丙○○處理掉；被
    告己○○則辯稱：其從未撥打過電話給乙○○，94年1 月25
    日當晚也沒有表示要將丙○○處理掉等語。
四、本院基於以下理由，認定被告二人並無聲請簡易判決處刑意
    旨所指稱之恐嚇罪行：
    (一)按證人、鑑定人依法應具結而未具結者，其證言或鑑定
        意見，不得作為證據，刑事訴訟法第158 條之3 定有明
        文。查其立法理由旨在擔保該證人之證言，係據實陳述
        之可信性，故未依法具結者，依證據絕對排除法則，當
        然無證據能力，不得作為論罪之基礎，自不得因當事人
        於審判程序之同意，或未於言詞辯論終結前聲明異議視
        為同意，而可認該未具結之證言，即得作為證據。亦即
        縱有同法第159條之5第1、2項之情形，亦應受同法第15
        8條之3規定之限制。而刑事訴訟法第159條之1第2 項雖
        規定，被告以外之人於偵查中向檢察官所為之陳述，除
        顯有不可信之情況者外，得為證據。惟該被告以外之人
        （含共同被告、共犯、被害人、證人等），於偵查中向
        檢察官所為之陳述，性質上仍屬傳聞證據（審判外之陳
        述），然因檢察官依法有訊問被告、證人及鑑定人之權
        ，證人、鑑定人且須「具結」，而檢察官向被告以外之
        人所取得之陳述，原則上均能遵守法律規定，不致違法
        取供，其可信性極高，為兼顧理論與實務，因而規定除
        顯有不可信之情況者外，得為證據（刑事訴訟法第159
        條之1 立法理由參照）。從而，被告以外之人於偵查中
        向檢察官所為之陳述，仍應依法具結，始有證據能力。
        聲請簡易判決處刑意旨固援引被害人丙○○、乙○○於
        94年5 月17日該次偵查庭向檢察官所為之指訴（偵查卷
        第43、44頁參照），作為論斷被告涉犯恐嚇罪行之證據
        ，惟丙○○、乙○○於該次偵查庭訊僅係以「被害人」
        之身分陳述，並未依法具結，此業經本院核對偵查卷查
        明無誤，則依上開說明，該部分之指訴因未經具結而無
        證據能力，不得援為本案證據，應先敘明。
    (二)本案經本院改依通常程序審理，實行公訴檢察官聲請傳
        喚被害人丙○○、乙○○到庭作證，其中證人即被害人
        證人乙○○於本院審理中結證稱：己○○在今年元旦前
        曾經打電話給伊，表示哥哥丙○○欠錢未還，要伊找丙○○出面解決，被告戊○○（綽號「空仔」）也有打過
        電話給伊，但沒有說出不好聽的話，不確定是被告二人
        中哪一人曾在電話中表示：如果丙○○不還錢，要砍斷
        他一手一腳；94年1 月25日晚間，雙方約在叔叔甲○○
        之店內談判，叔叔先詢問是否真有借錢，並說若有向地
        下錢莊借錢，應該會有開票，表示若將票拿出來，願意
        一次清償，但對方表示我們沒有還錢，沒有辦法看到票
        ，還說沒有看到錢，他們無法回去交代，他們當時向丙○○說，你妹妹不是要幫你還錢，為何要找那麼多人，
        我哥哥表示不知道，戊○○原先坐在外面計程車上，後
        來進來店內，當時口氣不好，曾說若不處理，就要處理
        掉丙○○，還要另一人到外面是拿扳手要打丙○○，叔
        叔說有事好好講，不要這樣，才先拿出10,000元給他們
        ，並說明天若看到票，願意全部還清等語（94年9 月27
        日審判筆錄參照）。惟查：
    １、被告己○○堅決否認曾經撥打過電話給乙○○，而證人
        乙○○於本院94年9 月27日審理期日中，雖先證稱被告
        己○○在電話中恐嚇要把丙○○斷手斷腳（筆錄第4 頁
        參照），然其後又改稱：只記得被告二人中之一人曾經
        在電話中作如此表示，對方沒有顯示來電號碼，不確定
        是被告二人中哪一人打電話恐嚇（筆錄第6、7頁參照）
        等語，且聲請簡易判決處刑意旨係以被告己○○於94年
        1 月20日撥打電話遂行恐嚇，然證人乙○○於本院證述
        該通電話是在今年（94年）元旦前所發生之事，聲請簡
        易判決處刑意旨此部分之論述顯無所據，檢察官復未能
        就其何以認定被告己○○撥打電話乙事提出積極證據以
        實，單憑被害人乙○○前於偵查中無證據能力之指訴以
        及本院審理中反覆不一之證言，實難認定被告己○○確
        有撥打電話恐嚇之犯行。且針對被告己○○究竟有無撥
        打電話乙事，證人乙○○雖證稱其曾經透過母親將此事
        轉知丙○○（94年9月27日審判筆錄第7頁參照），然證
        人丙○○先證稱未獲悉此事（94年10月18日審判筆錄第
        5頁參照），旋又改稱乙○○曾經在94年1月26日警方到
        場後當面告知此事，證人丙○○、乙○○彼此間之證述
        內容明顯歧異，亦不足援為不利被告己○○之認定依據
        。
    ２、聲請簡易判決處刑意旨雖以被告己○○、戊○○共同以
        ：你如果不幫忙處理的話，我就處理掉丙○○一語恐嚇
        ，致丙○○、乙○○心生畏懼，生危害於安全云云，惟
        此除為被告二人堅決否認外，自證人乙○○於本院審理
        中結證稱：94年1 月25日晚間，雙方約在叔叔甲○○店
        內協調還錢事宜，被告戊○○當場表示要處理掉丙○○
        等語（94年9 月27日審判筆錄第6、7頁參照），並無任
        何證據指向被告己○○參與該部分犯行；且對照乙○○
        先前於偵查中陳稱：對方第二天（指94年1 月26日）來
        ，沒拿出本票影本，叔叔不願意還錢，己○○表示要處
        理掉丙○○等語（偵查卷第44頁參照），其間有關恐嚇
        之犯罪時間亦有歧異，復與偵查卷附警詢筆錄顯示被告
        二人於94年1 月25日晚間10時許，即已前往警局到案說
        明並製作筆錄之事實相扞格，證人乙○○上開本院審理
        中證言之證明力，實嫌不足。而證人丙○○先於本院結
        證稱：94年1 月25日當日談判還錢時，並未聽聞有人表
        示要將伊處理掉，是事後聽妹妹乙○○轉知才知道，當
        晚雙方並未發生任何衝突（94年8月17日訊問筆錄第3頁
        參照），嗣於本院94年10月18日審理期日中，雖結證稱
        ：對方表示如果不還錢，要將其處理掉等語，然同次期
        日又證稱：不知道是何人講這些話，也不確定是否為被
        告其中一人所講等語（94年10月18日審判筆錄第4 頁參
        照），更無從認定聲請簡易判決處刑意旨指稱被告二人
        共同出言恐嚇之犯行屬實。
    ３、另實行公訴檢察官當庭提出另案少年陳００（姓名年籍
        資料詳卷）於本院94年度少調字第107號案件之94年5月
        16日訊問筆錄影本，其中少年陳００供稱：當時（指雙
        方約在甲○○店內談判）戊○○在裡面一直叫伊拿棍子
        出來，但伊不予理會云云，惟此部分之犯罪嫌疑事實並
        未記載於聲請簡易判決處刑書，亦經被告戊○○否認在
        卷，且自證人乙○○於本院結證稱：戊○○要另一人到
        外面拿「扳手」要打丙○○（94年9月27日審判筆錄第5
        頁參照），則被告戊○○當時是否有無出言要拿出器械
        、欲拿出何種物品，均無積極證據以供認定，自難遽認
        此部分之犯行。至證人丙○○雖於本院結證稱：被告戊○○當時有叫人去拿球棒等語，然亦證稱並不知道對方
        為何要拿球棒，且實際上並未看到有人拿球棒（94 年9
        月13日審判筆錄第6 頁參照），且認為對方只是說說而
        已（94年10月18日審判筆錄第3 頁參照）。就令被告戊○○於雙方談判未成之際，真有出言要人拿球棒，然以
        被害人丙○○自認對方只是說說而已，佐以丙○○一方
        之在場人至少包括丙○○、乙○○及其男友、叔叔甲○○及其友人約5、6人、丙○○之堂弟等約10人，對方至
        多僅有被告二人與少年陳００等3 人，以雙方人數之懸
        殊，談判地點復係在甲○○經營之店內，與被告並無地
        緣或人脈關係，丙○○、乙○○當不致僅因被告戊○○
        要人拿球棒進來之話語而心生畏懼，亦難成立恐嚇罪行
        。
    (三)綜上所陳，證人丙○○、乙○○上開不利被告之證言均
        有瑕疵，已如前述，顯難憑此而入被告於罪。此外，復
        查無其他積極證據，足認被告有何聲請簡易判決處刑意
        旨所指之恐嚇犯行，本案不能證明被告犯罪，自應諭知
        被告均無罪之判決。
五、又證人甲○○雖經本院依職權多次傳喚而未到庭，然本案事
    證既已明確，此部分之證據調查已無必要，附此說明。
六、按檢察官聲請以簡易判決處刑之案件，經法院認為有刑事訴
    訟法第451條之1第4 項但書之情形者，應適用通常程序審判
    之，同法第452 條定有明文。本案不能證明被告犯罪（刑事
    訴訟法第451條之1第4 項但書參照），爰改依通常程序審理
    。
據上論斷，應依刑事訴訟法第452條、第301條第1 項，判決如主
文。
本案經檢察官丁○○到庭執行職務。
中　　華　　民　　國　　94　　年　　10　　月　　31　　日
                  刑事第四庭審判長法  官　陳志祥
                                  法  官  陳玉雲
                                  法  官  楊皓清
以上正本證明與原本無異。
對於本件判決如有不服，應於收受送達後10日內，向本院提出上
訴書狀，上訴於臺灣高等法院，並按他造當事人之人數附具繕本
。
中　　華　　民　　國　　94　　年　　10　　月　　31　　日
                                 書記官　王月娥
